【裁判字號】    95,破,56
【裁判日期】    951110
【裁判案由】    宣告破產
【裁判全文】
臺灣高雄地方法院民事裁定                95年度破字第56號
聲  請  人  甲○○
上列聲請人聲請宣告破產事件，本院裁定如下：
  主  文
聲請駁回。
程序費用由聲請人負擔。
  理  由
一、聲請意旨略以：聲請人原為家庭主婦，為協助配偶郭瑞隆所
    經營之新象電腦資訊有限公司（下稱新象公司）及沛肯股份
    有限公司（下稱沛肯公司）業務需要，而就債權人合作金庫
    商業銀行前金分行（下稱合庫前金分行）之借款擔任連帶保
    證人責任。嗣因新象及沛肯公司經營不善，致資金週轉困難
    ，而連帶拖累聲請人，並造成聲請人分別積欠如附表所示債
    權人之債務共計新臺幣（下同）4,771,276 元。現聲請人僅
    尚存800,000 元現金，且仍失業中，已無力償付前開鉅額之
    債務，而有資產不能清償債務之應為聲請宣告破產之情形，
    為此爰依破產法之規定，檢具財產狀況說明書、債權人清冊
    、高雄市政府勞工局職訓中心失業認定收執聯等件聲請宣告
    破產等情。
二、按破產，對債務人不能清償債務者，宣告之；破產人及其家
    屬之必要生活費，視為財團費用，破產法第57條、第95條第
    2 項分別定有明文。次按，法院就破產之聲請，應依職權為
    必要之調查，倘債務人確係毫無財產可構成破產財團，或債
    務人之財產不敷清償破產財團之費用及財團之債務，無從依
    破產程序清理其債務時，得以無宣告破產之實益，裁定駁回
    聲請，有最高法院86年度台抗字第479 號、91年度台抗字第
    60號裁定之意旨可參。而破產乃債務人於經濟發生困難，無
    力對全體債權人為清償時，由法院介入，強制將債務人之全
    部財產依一定程序為變價及分配，使全體債權人得以公平受
    償之一般執行程序，倘可預見破產程序進行之結果，多數債
    權人之普通債權毫無機會獲得公平滿足者，則破產程序之進
    行即無實益可言，於此情形，如仍進行破產程序，即與破產
    制度本旨有違，法院應不予准許。
三、經查，聲請人確積欠如附表所載債權人之債務合計有4,785,
    392 元，除據聲請人檢具債權人清冊外，並經本院向各債權
    人查明在卷可稽。聲請人雖有宣告破產之原因，且陳稱尚有
    800,000 元現金存款可供組成破產財團之用，惟依聲請人上
    開聲請意旨所陳明仍失業中，及94年7 月間起向合庫前金分
    行分別貸得2,00 0, 000 元及1,500,000 元之龐大借款，並
    隨即於95年6 月初聲請本件破產宣告等情觀之，聲請人此筆
    800,000 元之現金存款，足認顯係借得上開高達約4,785,39
    2 元借款後，花費剩餘之餘額，而非其努力工作付出所得，
    其此等行為如予以准許，形同允許聲請人以向債權人借得而
    花費剩餘之800,00 0元借款餘額，買斷債權人之4, 785,392
    元借款債權，對債權人顯失公平，且無異鼓勵社會大眾將來
    可任意向他人或銀行借貸鉅額借款後，再以借款之小部份金
    額免除鉅額債務，勢將嚴重危害社會經濟秩序及交易之安全
    及信賴。
四、再者縱認聲請人確有上開800,000 元金額之存款，惟依目前
    破產實務，破產管理人之報酬至少約需50,000元，是本院如
    宣告聲請人破產，聲請人至少即應支出破產管理人之報酬50
    ,000 元 。又聲請人居住於高雄市區，其家屬至少有聲請人
    之配偶郭瑞隆，此參諸聲請人民事聲請宣告破產狀之記載自
    明，又依行政院主計處公布之94年度家庭收支調查報告記載
    ，高雄市平均每戶人數為3.33人，消費支出為713,119 元，
    可知高雄市每人每年平均消費支出約為214,150 元（計算式
    ：713,119 ÷3.33＝214,150 ，小數點以下4 捨5 入），如
    以高雄市每人每年平均消費支出，計算聲請人及其配偶郭瑞
    隆每年應支出之必要生活費用，應為428,300 元（計算式：
    214,150 ×2 ＝428,300） 。況破產程序必須召開債權人會
    議、出售資產、分配破產財團，通常1 年尚無法終結，依司
    法院頒布之各級法院辦案期限實施要點第2 點之規定，破產
    事件之辦案期限則為2 年，且本件之債權額數高達12項，其
    分配之程序自較為複雜，應以2 年計算為當，則聲請人所應
    支出之破產管理人之報酬、其個人及其家屬之必要生活費用
    等財團費用至少需要906,600 元（計算式：50,000＋428,30
    0 ×2 ＝906,600） 。綜上所陳，本件聲請人既除現有存款
    800,000 元外，並無其他資產，有稅務電子閘門財產所得調
    件明細表在卷可稽，則聲請人之資產顯然不敷清償破產財團
    費用，遑論於清償財團債務後，再將剩餘之財產，分配予其
    他債權人，揆諸前揭說明，本件自無宣告破產之實益，聲請
    人聲請宣告破產，為無理由，應予駁回。
五、依破產法第5 條、民事訴訟法第95條、第78條、裁定如主文
    。
中    華    民    國    95    年    11    月    10    日
                  民事第五庭  法  官  柯彩燕
正本係照原本作成。
如對本裁定抗告須於裁定送達後10日內向本院提出抗告狀，並繳
納裁判費新台幣1,000元。
中    華    民    國    95    年    11    月    10    日
                              書記官  王紀芸
 附表：單位新臺幣
  ┌──┬──────────┬──────┐
  │編號│債  權   人         │積欠金額    │
  ├──┼──────────┼──────┤
  │1   │台北富邦商業銀行消金│164,499元   │
  │    │債管部              │            │
  ├──┼──────────┼──────┤
  │2   │台北富邦商業銀行消金│380,359元   │
  │    │債管部              │            │
  ├──┼──────────┼──────┤
  │3   │安泰商業銀行股份有限│168,425元   │
  │    │公司                │            │
  ├──┼──────────┼──────┤
  │4   │國泰世華商業銀行股份│310,730元   │
  │    │有限公司            │            │
  ├──┼──────────┼──────┤
  │5   │遠東國際商業銀行股份│281,683元   │
  │    │有限公司            │            │
  ├──┼──────────┼──────┤
  │6   │臺灣新光商業銀行（原│52,301元    │
  │    │誠泰商業銀行）      │            │
  ├──┼──────────┼──────┤
  │7   │仲信資融股份有限公司│38,500元    │
  ├──┼──────────┼──────┤
  │8   │高雄銀行股份有限公司│117,053元   │
  ├──┼──────────┼──────┤
  │9   │合庫前金分行        │1,866,664元 │
  ├──┼──────────┼──────┤
  │10  │合庫前金分行        │1,375,000元 │
  ├──┼──────────┼──────┤
  │11  │遠傳電信股份有限公司│16,065元    │
  ├──┼──────────┼──────┤
  │12  │遠傳電信股份有限公司│14,113元    │
  ├──┴──────────┴──────┤
  │債務總金額：4,785,392元                 │
  └────────────────────┘


司法院資訊處製作；財團法人民間司法改革基金會備份。
